臺灣高等法院臺南分院刑事判決
111年度上訴字第83號
上  訴  人  張芳卿
即  被  告          




指定辯護人  田雅文律師  
上列上訴人即被告因毒品危害防制條例案件，不服臺灣雲林地方
法院110年度訴字第253號中華民國110年11月30日第一審判決（
起訴案號：臺灣雲林地方檢察署110年度偵字第483號、109年度
偵字第7764號），提起上訴，本院判決如下：
    主  文
上訴駁回。
    事實及理由
一、按刑事訴訟法第348條規定：「上訴得對於判決之一部為之
    。對於判決之一部上訴者，其有關係之部分，視為亦已上訴
    。但有關係之部分為無罪、免訴或不受理者，不在此限。上
    訴得明示僅就判決之刑、沒收或保安處分一部為之。」，
二、原審於110年11月30日以110年度訴字第253號判決，判處被
    告犯毒品危害防制條例第4條第2項販賣第二級毒品罪，共4
    罪。被告於收受該判決正本後，以不服原判決量刑部分為由
    提起上訴，且於本院準備程序及審理時，亦當庭陳明：僅就
    量刑部分提起上訴等語。揆諸前開說明，被告既僅就原審判
    決關於刑度部分提起上訴，至於原判決其他部分並不予爭執
    ，亦未提起上訴，而量刑部分與原判決事實之認定及罪名之
    諭知，依前開新修正之規定，已可以分離審查，本院爰僅就
    原審判決量刑部分加以審理。　
三、本院審理結果，認第一審以被告犯毒品危害防制條例第4條
    第2項之販賣第二級毒品罪，並分別判處有期徒刑5年2月(即
    原審判決附表一編號1)、有期徒刑2年8月(即原審判決附表
    一編號2)、有期徒刑5年3月(即原審判決附表一編號3、4)，
    定應執行刑為有期徒刑5年6月。認事用法及量刑均無不當，
    應予維持，除附錄法條外，均引用第一審判決書所記載之事
    實、證據及理由（如附件）。　　
四、量刑之審查：
　㈠上訴意旨略以：　
　⒈被告僅國中畢業，教育程度不高，智識淺薄，思慮欠周，一
    時失慮，誤罹重典，犯後業已坦承犯行，犯後態度堪稱良好
    。
  ⒉被告於起訴書附表一編號1、3、4之犯行部分，應有毒品危害
    防制條例第17條第1項：「犯第4條至第8條、第10條或第11
    條之罪，供出毒品來源，因而查獲其他正犯或共犯者，減輕
    或免除其刑。」規定之適用；另被告於起訴書附表一編號3
    、4之犯行部分，應有毒品危害防制條例第17條第2項：「犯
    第4條至第8條之罪於偵查中及審判中均自白者，減輕其刑。
    」規定之適用。
  ⒊被告販賣第二級毒品甲基安非他命之對象，係原本就有施用
    第二級毒品甲基安非他命之證人楊來存、潘榮文，被告並未
    直接將毒品流散至一般社會大眾、或原先沒有吸食毒品者，
    惡性顯非重大；且販賣之次數僅僅只有4次，金額並非太過
    巨大，獲得利益亦相當有限，其涉案情節並不太嚴重，對於
    社會危害性顯然輕微，充其量僅是一零星販毒者而已，相較
    於一般毒品上游大盤商、大毒梟、或大宗走私毒品之行為人
    ，犯案情節顯然輕微，故本案實不宜對於被告量處過重之徒
    刑。
  ⒋被告因為罹患胸腔骨髓炎，因為身體病痛與生活壓力，又受
    到莠友引誘，染上毒癮，深受毒品之毒害，被告經常耗費鉅
    資向別人購買，再加上本身並沒有充足之經濟能力，才會以
    販賣第二級毒品甲基安非他命，以求獲取些許毒品供自己施
    用，被告之情況顯不同於一些想要藉由販賣毒品牟取暴利之
    專業販毒者，雖然被告之行為並非適法，但是也是因為遭到
    毒癮控制，始為不法，惡性並非巨大，被告業已相當悔悟，
    本身又罹患胸腔骨髓炎，身體遭病菌侵襲多年，與母親同住
    ，其母親業已年邁（78歲），且身體狀況不佳，罹患有高血
    壓、膝關節退化，前不久才進行膝部關節開刀，目前正修養
    中需要被告奉養照顧，處境頗值同情，由於被告只不過是一
    零星、偶發之販毒者而已，根本稱不上有規模之盤商，其犯
    案完全只是純粹一時偶然，實無科以重刑之必要。
  ⒌被告於原判決附表一編號1及2之犯行部分，均有情輕法重之
    情形，有再特別參酌大法官會議解釋第263號之意旨：「...
    .，裁判時若有情輕法重之情形者，本有刑法第59條酌量減
    輕其刑之適用，....，亦得減輕其刑，以避免過嚴之刑罰。
    」，引用刑法第59條予以酌減其刑，予以從輕發落之必要。
    　
　㈡經查：
　⒈原判決附表一編號1、3及4，並無毒品危害防制條例第17條第
    1項之適用
　⑴按犯第4條至第8條、第10條或第11條之罪，供出毒品來源，
    因而查獲其他正犯或共犯者，減輕或免除其刑，毒品危害防
    制條例第17條第1項定有明文。所謂「供出毒品來源，因而
    查獲」，係指被告翔實供出毒品來源之具體事證，因而使有
    偵查（或調查）犯罪職權之公務員知悉而對之發動偵查（或
    調查），並因而查獲者而言。而其中所言「查獲」，除指查
    獲該其他正犯或共犯外，並兼及被告所指其毒品來源其事；
    又該項規定，旨在鼓勵下游者具體供出其毒品上游，擴大追
    查毒品來源，俾有效斷絕毒品之供給，以杜絕毒品泛濫，故
    必以被告所稱其本案所販賣之毒品來源與嗣後查獲之其他正
    犯或共犯間具有關聯性，始稱充足。倘被告所犯同條項所列
    之罪之犯罪時間，在時序上較早於該正犯或共犯供應毒品之
    時間，即令該正犯或共犯確因被告之供出而被查獲；或其時
    序雖較晚於該正犯或共犯供應毒品之時間，惟其被查獲之案
    情與被告自己所犯同條項所列之罪之毒品來源無關，均仍不
    符合上開應獲減免其刑之規定要件（最高法院102年度台上
    字第4869號、109年度台上字第5027號判決意旨參照）
　⑵被告雖主張應有毒品危害防制條例第17條第1項之適用云云，
    並聲請調取被告向上手王思喬購買毒品之匯款紀錄，然經本
    院函調後，依中華郵政股份有限公司111年3月15日儲字第11
    10073202號函暨所附之帳戶歷史交易清單(見本院卷第136至
    165頁)、111年4月14日儲字第1110110136號暨所附之帳號基
    本資料(見本院卷第179至181頁)、台中商業銀行總行111年4
    月15日中業執字第1110011590號函暨所附之開戶申請書(見
    本院卷第185至191頁)及大園區農會111年4月22日桃大農信
    字第1111000471號函暨所附之開戶申請資料(見本院卷第193
    至199頁)，完全未有被告匯款予其上手王思喬(或王思喬之
    配偶許恆誌)之紀錄，足見並無證據可資認定原判決附表一
    編號1、3及4之毒品來源與王思喬有關，原審就被告所犯附
    表一編號1、3及4等罪，未依毒品危害防制條例第17條第1項
    規定予以減刑，核無違誤之處。
　⑶至於被告上訴意旨所爰引之最高法院103年度台上字第1110號
    判決所認：「縱該嫌犯已因他故於另案遭查獲，苟其被查獲
    之案情與被告供出之本件毒品來源無關，或有偵查犯罪職權
    之公務員於該他案尚無確切證據，足以合理懷疑該被查獲之
    人即為被告毒品來源之人，嗣由於被告之供出毒品來源，始
    因而查知該嫌犯關於本案毒品來源之事證，仍屬因被告供出
    毒品來源而查獲」，細繹該判決意旨，並非謂被告一有自白
    、指認上手，即可不顧有無因果關係，對於被告全部所為之
    販賣毒品犯行，一律寬認適用毒品危害防制條例第17條第1
    項規定。在該判決發回原審法院之理由已明確指出，應查明
    是否與該案被告販賣毒品之來源有關聯，足見適用上開所謂
    供出毒品來源減刑，仍以供出之毒品上游與所犯之罪有關聯
    性存在為要件。被告爰引上開最高法院判決，辯稱原判決附
    表一編號1、3及4等罪，應適用毒品危害防制條例第17條第1
    項，顯係誤認。
　⒉原判決附表一編號3及4，並無毒品危害防制條例第17條第2項
    之適用　　
　⑴按毒品條例第17條第2項規定，係為鼓勵是類犯罪行為人自白
    、悔過，並期訴訟經濟、節約司法資源而設，故此所謂「自
    白」，應係指對自己之犯罪事實全部或主要部分為肯定供述
    之意。而販賣毒品與無償轉讓、合資購買、代購、幫助他人
    施用毒品或與他人共同持有毒品，係不同之犯罪事實。行為
    人至少應對於其所販賣之毒品種類，以及價金為肯定之供述
    ，始得認為已自白販賣毒品。倘行為人僅承認無償轉讓、合
    資購買、代購、幫助他人施用毒品或與他人共同持有毒品云
    云，難認已就販賣毒品之犯罪事實為自白，要無上揭減輕其
    刑規定之適用。(最高法院103年度台上字第3383號刑事裁判
    可資參照)
　⑵被告上訴雖主張由偵查中之供述，其已對附表一編號3及4之
    販賣毒品事實之全部或主要部分為肯定之供述，僅供稱沒有
    從中賺取利益或好處，應不影響其於偵查中已自白之認定云
    云。
　⑶然觀諸被告於偵查中所述：「(109年8月12日這次有進行交易
    嗎?)沒有，他還我錢，他還我6000元」、「(潘榮文為何會
    還你6000元?)我常去他水果園，常借來借去，這次應是借款
    ，我記得這次沒有交易」、「(109年9月3日潘榮文叫你去莿
    桐鄉中一當舖那邊找他，這次有無交易?(提示通訊監察譯文
    內容))這次是他還我6000元，8月那次是去他果園烤肉」、
    「(這二次潘榮文有無拿6000元給你?)在莿桐鄉潘榮文有拿6
    000元給我」、「(這6000元是不是潘榮文之前向你買毒品所
    欠的錢?)是。因為潘榮文說之前的毒品品質不好，要跟我換
    ，我就跟他說，叫他把不足的6000元先給我，我再換給他，
    後來老闆拿給我6000元的量，我就交給他了，時間我忘了哪
    一天」、「(所以這6000元是潘榮文跟你買毒品的代價?)毒
    品是我向喬喬拿的，是我經手的」、「(你的意思是說你向
    上游拿毒品，然後你以含袋的價格，賣給其他人，中間的量
    差就是你的獲利嗎?)是」、「(所以你賣給潘榮文6000元的
    量，指的是他把6000元給你，你向上游叫貨，然後你把6000
    元含袋的量換給他，你賺中間的量差?)因為我和他是朋友，
    我沒有賺他的量，老闆拿給我多少就全部拿給他，我給他都
    是給足的」、「(109年8月12日你在斗六工寮那邊你有拿安
    非他命給他嗎?)我去烤肉，我們見面都會一起施用，我有請
    他用」、「(那天你有無跟他收6000元?)有」、「(你有無獲
    利?)沒有」、「(就潘榮文的部分109年8月12日、109年9月3
    日，你有交付毒品給潘榮文嗎?)有」、「(109年8月12日潘
    榮文有無拿錢給你?)沒有」、「(你是免費請他施用嗎?)我
    們就是共同施用」、「(涉嫌轉讓第二級毒品部分是否認罪?
    )我否認」、「(109年9月3日你在莿桐鄉見面你有無向潘榮
    文收6000元的錢?)有」、「(之後有拿毒品給他嗎?)有換給
    他」、「(你有無因此獲得好處?)沒有」、「(此部分你涉嫌
    轉讓第二級毒品部分，是否認罪?)認罪。因為他沒有管道向
    老闆拿，才向我拿」等語(見偵他字卷第187至194頁)，被告
    對於109年8月12日(即原審判決附表一編號3)僅承認與潘榮
    文共同施用第二級毒品，否認有收取6000元，甚至連轉讓甲
    基安非他命亦否認；另對於109年9月3日(即原審判決附表一
    編號4)則僅坦承轉讓甲基安非他命，然因販賣毒品與無償轉
    讓、合資購買、代購、幫助他人施用毒品或與他人共同持有
    毒品，係不同之犯罪事實，足見被告於偵查中並未承認此部
    分販賣第二級毒品之犯罪，原審因而未依毒品危害防制條例
    第17條第2項規定，予以減刑，核無違誤之處。
　⑷至於被告上訴時所爰引之最高法院104年度台上字第3451號判
    決，所揭櫫之意旨與前述本院所引之最高法院見解相同，均
    採行一致之標準，即以被告就犯罪事實之全部或主要部分為
    肯定之供述為已足。依此判斷標準，因該案之被告對於檢察
    官訊問「是否於如附表所示時、地販賣毒品給這些人?」，
    係答稱「是」，顯然該案被告係就構成販賣之主觀意圖及客
    觀事實全部均為承認之表示(僅係主觀上雖有圖利之意，事
    實上無獲利之結果)，與本案被告僅承認有客觀行為，但否
    認主觀意圖明顯不同，自無法比附援引。　
　⒊原判決就附表一編號1及2等罪，未依刑法第59條減輕其刑，
    並無違法或不當
　⑴按刑法第59條規定之酌量減輕其刑，係指犯罪另有特殊之原
    因與環境，在客觀上足以引起一般同情，認為即使予以宣告
    法定最低度刑，猶嫌過重者，即有其適用；此項犯罪情狀是
    否顯可憫恕而酌量減輕其刑之認定，亦屬法院得依職權自由
    裁量之事項；刑罰係以行為人之責任為基礎，而刑事責任復
    具有個別性，因此法律授權事實審法院依犯罪行為人個別具
    體犯罪情節，審酌其不法內涵與責任嚴重程度，並衡量正義
    報應、預防犯罪與協助受刑人復歸社會等多元刑罰目的之實
    現，而為適當之裁量，此乃審判核心事項，故事實審法院在
    法定刑度範圍內裁量之宣告刑，倘其量刑已符合刑罰規範體
    系及目的，於裁量權之行使無所逾越或濫用，即屬適法妥當
    ，自不得任意指摘為違法(最高法院 111年度台上字第2116
    號刑事判決可資參照)。　
　⑵被告上訴意旨雖指摘，原審判決就附表一編號1及2等罪，分
    別依毒品危害防制條例第17條第1、2項減輕其刑，認已無情
    輕法重之情形，未再適用刑法第59條予以減刑，適用法律有
    違反禁止重複評價原則云云。然，刑法第59條規定之酌量減
    輕其刑，係指犯罪另有特殊之原因與環境，在客觀上足以引
    起一般同情，認為即使予以宣告法定最低度刑，猶嫌過重者
    ，始有適用之餘地，至於各別之犯罪情狀是否顯可憫恕而酌
    量減輕其刑之認定，係屬法院得依職權自由裁量之事項，倘
    於裁量權之行使無逾越或濫用，自不得任意指摘為違法。而
    原審就附表一編號1及2等罪，何以客觀上無引起一般人之同
    情，無刑法第59條之適用，已詳為說明理由，此一裁量權之
    行使，核無逾權或濫用之情事，上訴意旨指稱，裁量後未予
    適用，係違反禁止重複評價原則云云，顯有誤認。
  ⒋綜上所陳，原審判決關於量刑部分，已說明無毒品危害防制
    條例第17第1項、第2項、刑法第59條減刑之適用，所為判斷
    及裁量，均無違誤或不當，復以被告之責任為基礎，就刑法
    第57條各款所列情狀詳為審酌(含被告上訴理由所指販賣次
    數、金額、交易數量等犯罪情節及所生之損害、身體健康及
    家庭經濟狀況)，已兼顧相關有利與不利之科刑資料，核無
    量刑輕重相差懸殊等裁量權濫用，或違反比例原則、公平原
    則等情形，所量處之刑度並無應予撤銷改判之情形，被告猶
    執前詞，上訴指摘原審量刑過重，難認為有理由，應予駁回
    。
據上論結，應依刑事訴訟法第368條、第373條，判決如主文。
本案經檢察官段可芳提起公訴、檢察官鄭益雄到庭執行職務。
中　　華　　民　　國　　111 　年　　6 　　月　　30　　日
                  刑事第二庭    審判長法　官  陳珍如
                                      法　官  黃裕堯
                                      法　官  包梅真
以上正本證明與原本無異。
如不服本判決應於收受送達後20日內向本院提出上訴書狀，其未
敘述上訴理由者，並得於提起上訴後20日內向本院補提理由書（
均須按他造當事人之人數附繕本）「切勿逕送上級法院」。
　　　　　　　　　　　　　　　　　　　書記官  許雅華
中　　華　　民　　國　　111 　年　　6 　　月　　30　　日

附錄法條：
毒品危害防制條例第4條
製造、運輸、販賣第一級毒品者，處死刑或無期徒刑；處無期徒
刑者，得併科新臺幣3千萬元以下罰金。
製造、運輸、販賣第二級毒品者，處無期徒刑或10年以上有期徒
刑，得併科新臺幣1千5百萬元以下罰金。
製造、運輸、販賣第三級毒品者，處7年以上有期徒刑，得併科
新臺幣1千萬元以下罰金。
製造、運輸、販賣第四級毒品者，處5年以上12年以下有期徒刑
，得併科新臺幣5百萬元以下罰金。
製造、運輸、販賣專供製造或施用毒品之器具者，處1年以上7年
以下有期徒刑，得併科新臺幣1百50萬元以下罰金。
前五項之未遂犯罰之。

附件：
臺灣雲林地方法院刑事判決
110年度訴字第253號
公　訴　人　臺灣雲林地方檢察署檢察官
被　　　告　張芳卿　男　(民國00年0月00日生)
　　　　　　　　　　身分證統一編號：Z000000000號
　　　　　　　　　　住雲林縣○○鄉○○村○○路00巷00號
　　　　　　　　　　居雲林縣○○鄉○○村○○路00○0號
指定辯護人　本院公設辯護人許俊雄
上列被告因違反毒品危害防制條例案件，經檢察官提起公訴（10
9年度偵字第7764號、110年度偵字第483號），本院判決如下：
    主  文
張芳卿犯如附表一「罪名及宣告刑（不含沒收）」欄所示各罪，
分別處如附表一「罪名及宣告刑（不含沒收）」欄所示之刑。應
執行有期徒刑伍年陸月。
扣案如附表二編號1至4所示之物沒收；未扣案之犯罪所得新臺幣
叁萬伍仟伍佰元沒收，於全部或一部不能沒收或不宜執行沒收時
，追徵其價額。
    犯罪事實
一、張芳卿明知甲基安非他命係毒品危害防制條例第2條第2項第
    2款所公告列管之第二級毒品，依法不得持有、販賣，竟與
    黃紫萱（本院通緝中）意圖營利，基於共同或單獨販賣第二
    級毒品甲基安非他命之各別犯意或犯意聯絡，於附表三編號
    1、3、4所示之時間，由黃紫萱持用附表二編號1所示之行動
    電話，與楊來存、潘榮文聯絡後；於附表三編號2所示之時
    間，由張芳卿持用附表二編號1所示之行動電話，與楊來存
    聯絡後，張芳卿即於附表一編號1至4所示之交易時間、地點
    ，以附表一編號1至4所示之交易方式、金額及數量，販賣甲
    基安非他命予楊來存及潘榮文以牟利。
二、案經雲林縣警察局移送臺灣雲林地方檢察署（下稱雲林地檢
    署）檢察官偵查起訴。
    理  由
一、認定犯罪事實所憑之證據及理由：
  ㈠、被告張芳卿就附表一編號1、2所示之時、地販賣甲基安非他命給楊來存之事實，於警詢、偵訊、本院準備程序及審理時，均坦承不諱（偵483卷第15頁至第16頁、第17頁至第23頁；他卷第187頁至第194頁；本院訴卷第150頁、第272頁）；就附表一編號3、4所示之時、地販賣甲基安非他命給潘榮文之事實，於本院審理時，坦認不諱（本院訴卷第272頁），核與證人楊來存、潘榮文於警詢及偵訊時之證述相符（他卷第75頁至第83頁、第151頁至第157頁；偵483卷第55頁至第61頁；他卷第87頁至第99頁、第163頁至第171頁；偵483卷第63頁至第75頁），並有同案被告黃紫萱以持用0000000000號之行動電話於109年8月22日0時53分17秒至4時43分52秒與證人楊來存持用之0000000000號行動電話之通訊監察譯文（偵483卷第22頁至第23頁）、被告以持用IMEI為000000000000000號之行動電話於109年10月13日0時52分34秒、2時58分53秒之與證人楊來存持用之0000000000號行動電話之通訊監察譯文（偵483卷第24頁至第25頁）、同案被告黃紫萱以持用0000000000號之行動電話於109年8月12日20時23分29秒與證人潘榮文持用之0000000000號行動電話之通訊監察譯文（偵483卷第25頁）、同案被告黃紫萱以持用之0000000000號行動電話於109年9月3日20時7分55秒、20時26分34秒與證人潘榮文持用之0000000000號行動電話之通訊監察譯文（偵483卷第26頁至第27頁）、雙向通聯查詢單1份（他卷第15頁至第29頁）、本院109年7月6日109年度聲監字第431號通訊監察書及電話附表1份（他卷第57頁至第58頁）、本院109年7月27日109年度聲監字第462號通訊監察書及電話附表1份（他卷第59頁至第60頁；偵483卷第95頁至第96頁）、本院109年7月31日109年度聲監續字第639號通訊監察書及電話附表1份（他卷第61頁至第62頁）、本院109年8月21日109年度聲監續字第682號通訊監察書及電話附表1份（他卷第219頁；偵483卷第97頁至第98頁）、本院109年8月31日109年度聲監續字第725號通訊監察書及電話附表1份（偵483卷第91頁至第92頁）、本院109年9月29日109年度聲監續字第819號通訊監察書及電話附表1份（偵483卷第93頁至第94頁）、本院109年9月21日109年度聲監續字第779號通訊監察書及電話附表1份（偵483卷第99頁至第100頁）、雲林縣警察局雲警刑三字第1100001872號函1紙暨所附110年1月12日雲林縣警察局刑事警察大隊職務報告1紙（偵7764卷第65頁至第67頁）、本院109年10月22日109年度聲搜字第589號搜索票1紙（偵483卷第77頁）、雲林縣警察局刑事警察大隊109年10月27日搜索、扣押筆錄暨扣押物品目錄表、扣押物品證明書、收據1份（偵483卷第79頁至第85頁）、本院109年9月8日雲院惠刑儉決109聲監可字第91號函1紙（偵483卷第101頁）、本院109年9月8日雲院惠刑儉決109聲監可字第93號函1紙（偵483卷第103頁）、本院109年9月8日雲院惠刑儉決109聲監可字第92號函1紙（偵483卷第105頁）、本院109年11月6日雲院惠刑儉決109聲監可字第111號函1紙（偵483卷第107頁）、監視器畫面擷取圖片6幀（偵483卷第149頁至第153頁）、路線圖2紙（偵483卷第155頁至第157頁）、搜索現場照片5幀（偵483卷第159頁至第163頁）、扣案物照片23幀（偵483卷第163頁至第175頁、第285頁至第289頁）在卷可稽，並有如附表二編號1至4所示之物扣案為證（本院訴卷第71頁、第73頁），足認被告任意性之自白與事實相符，堪可採信。　　
　㈡、販賣毒品係嚴重違法行為，非可公然為之，亦無公定之價
      格，不論任何包裝，均可任意分裝增減分量，而每次買賣
      之價量，亦可能隨時依雙方間之關係深淺、資力、需求量
      及對行情之認知、來源是否充裕、查緝是否嚴緊，購買者
      被查獲時供述購買對象之可能性風險之評估等，因而異其
      標準，並機動調整，非可一概而論，販賣毒品者從「價差
      」、「量差」或「調整純度」謀取利潤方式雖有差異，然
      其圖利之目的則屬相同，且政府取締販賣毒品嚴格，取得
      不易，對於販賣者之處罰亦重，苟無利可圖，應無甘冒被
      查緝法辦重刑之危險而平白為無償轉讓毒品之可能。查被
      告與楊來存及潘榮文均為有償毒品交易，且被告於本院審
      理時坦承本件販賣毒品的獲利是賺一些施用毒品的差量等
      語（見本院訴卷第289頁），足認被告確有營利之販賣意
      圖至明。 　
  ㈢、綜上所述，本案事證明確，被告犯行均堪以認定，自應依
      法論科。
二、論罪科刑：
  ㈠、核被告就附表一編號1至4所為，均係犯毒品危害防制條例
      第4條第2項之販賣第二級毒品罪，其各次販賣前持有甲基
      安非他命之低度行為，分別為各次販賣之高度行為吸收，
      均不另論罪。被告與同案被告黃紫萱就附表一編號1、3、
      4所示之犯行，有犯意聯絡及行為分擔，應論以共同正犯
      。被告4次販賣第二級毒品之犯行，犯意各別、行為互殊
      ，應分論併罰。
  ㈡、刑之減輕：
　　1.毒品危害防制條例第17條第2項部分：
      ⑴毒品危害防制條例第17條第2項規定：「犯第4條至第8條
        之罪於偵查及歷次審判中均自白者，減輕其刑」。經查
        ，被告就附表一編號1至2所示2次販賣第二級毒品犯行
        ，於偵查及本院審理時均自白不諱，依毒品危害防制條
        例第17條第2項規定，均應減輕其刑。
　　　⑵至被告就附表一編號3至4所示2次販賣第二級毒品犯行，
        於偵查時未坦承犯行，自無毒品危害防制條例第17條第
        2項規定減刑之適用。
　　2.毒品危害防制條例第17條第1項部分：
      ⑴按毒品危害防制條例第17條第1項規定「犯第4條至第8條
        、第10條或第11條之罪，供出毒品來源，因而查獲其他
        正犯或共犯者，減輕或免除其刑」，所謂「供出毒品來
        源」，係指犯該條例所定上開各罪之人，供出其所犯上
        開各罪該次犯行之毒品來源而言。亦即，被告之「供出
        毒品來源」，與調查或偵查犯罪之公務員對之發動調查
        或偵查並進而破獲之間，論理上須具有先後且相當之因
        果關係（最高法院101年度臺上字第49、709、5560號判
        決意旨參照）。經查：附表一編號2部分，因被告供稱
        其毒品上游為王思喬，雲林縣警察局因而查獲王思喬於
        109年9月20日販賣第二級毒品甲基安非他命予被告之犯
        行，業經雲林地檢署偵查起訴等情，有雲林縣警察局11
        0年9月16日雲警刑偵三字第1101903313號函1紙暨所附
        王思喬刑事案件移送書影本及雲林地檢署110年度偵字
        第5717號、第6169號、第6170號起訴書各1份在卷可稽
        （本院卷第195頁至第200頁、第201頁至第206頁）。因
        本件被告所犯如附表一編號2所示販賣甲基安非他命之
        時間，係在被告向王思喬購買甲基安非他命之後，故可
        認定被告所犯如附表一編號2所示販賣甲基安非他命之
        毒品來源應係王思喬，而有毒品危害防制條例第17條第
        1項供出上手減刑之適用，並依規定遞減之。
　　　⑵至被告所犯如附表一編號1、3、4所示販賣甲基安非他命
        之時間，係在上開王思喬販賣甲基安非他命給被告之前
        ，故難認被告所犯附表一編號1、3、4所示販賣甲基安
        非他命之毒品來源與王思喬相關，是被告就附表一編號
        1、3、4所示販賣甲基安非他命之犯行，即無同條例第1
        7條第1項規定減刑之適用。
  　3.刑法第59條部分：
　　　⑴按犯罪之情狀顯可憫恕，認科以最低度刑仍嫌過重者，
        得酌量減輕其刑，刑法第59條定有明文。觀其立法理由
        略以：本條所謂「犯罪之情狀可憫恕」，自係指裁判者
        審酌刑法第57條各款所列事項以及其他一切與犯罪有關
        之情狀之結果，認其犯罪足堪憫恕者而言。又刑法第59
        條規定，犯罪之情狀可憫恕者，得酌量減輕其刑，同法
        第57條規定，科刑時應審酌一切情狀，尤應注意左列事
        項（共10款）為科刑重輕之標準，適用上固有區別，惟
        所謂「犯罪之情狀」與「一切情形」云云，並非有截然
        不同之領域，於裁判上酌減其刑時，應就犯罪一切情狀
        （包括第57條所列舉之10款事項），予以全盤考量，審
        酌其犯罪有無可憫恕之事由（即判例所稱有特殊之原因
        與環境等等，在客觀上足以引起一般同情，以及宣告法
        定最低度刑，是否猶嫌過重），以為判斷。故適用第59
        條酌量減輕其刑時，並不排除第57條所列舉10款事由之
        審酌，惟其程度應達於確可憫恕，始可予以酌減（最高
        法院70年度第6次刑事庭會議決議意旨參照）。另毒品
        危害防制條例第4條第2項於109年1月15日修正公布，並
        自同年7月15日施行，修正後規定販賣第二級毒品者，
        提高最輕本刑為有期徒刑至10年以上，然同為販賣第二
        級毒品之人，其原因動機不一，犯罪情節未必盡同，或
        有大盤毒梟者，亦有中、小盤之分，或僅因自己亦為吸
        毒者，為賺取施用毒品之量差而販賣毒品者，其販賣行
        為所造成危害社會之程度自屬有異，法律科處此類犯罪
        ，所設之法定最低本刑卻相同，不可謂不重。於此情形
        ，倘依其情狀處以較輕之徒刑，即足以懲儆，並可達防
        衛社會之目的者，自非不可依客觀之犯行與主觀之惡性
        二者加以考量其情狀，是否有可憫恕之處，而適用刑法
        第59條之規定酌量減輕其刑，期使個案裁判之量刑，能
        斟酌至當，符合比例原則。查被告就附表一編號3、4所
        示販賣甲基安非他命予潘榮文之部分，因未於偵查時坦
        認犯行，故無毒品危害防制條例第17條第2項規定減刑
        之適用，已如上所述，惟考量被告於本院審理時終能坦
        認犯行，尚知悔悟，且其就附表一編號3、4所示犯行之
        販賣對象僅1人，次數為2次，金額各為6,000元，僅賺
        取施用毒品之量差，犯罪情節非鉅，相對於長期大量販
        賣毒品牟取暴利之毒梟而言，被告對社會治安及國民健
        康之危害顯然較小，又被告就附表一編號3、4所示之犯
        罪時間，係甫於109年7月15日毒品危害防制條例第4條
        第2項施行後，因其就附表一編號3、4所犯之罪，未能
        依毒品危害防制條例第17條第2項減輕其刑，而必須量
        處10年以上有期徒刑，乃屬情輕法重，在客觀上足以引
        起一般人之同情，本院斟酌上情，爰就附表一編號3、4
        之犯行部分，適用刑法第59條規定減輕其刑。
　　　⑵至附表一編號1之部分，依毒品危害防制條例第17條第2
        項規定減輕其刑後，最輕刑度已由有期徒刑10年減為有
        期徒刑5年；附表一編號2之部分，依毒品危害防制條例
        第17條第2項、第17條第1項規定遞減其刑後，其最輕刑
        度已由有期徒刑10年減為有期徒刑1年8月，尚無情輕法
        重，在客觀上足以引起一般人同情之情形，爰不再依刑
        法第59條規定減輕其刑。
  ㈢、爰以行為人之責任為基礎，審酌被告明知毒品會嚴重戕害
      施用者之健康，更可能因施用毒品導致家財散盡、或為購
      買毒品鋌而走險，有危害社會安全之虞，竟無視國家杜絕
      毒品犯罪之禁令，為本案販賣甲基安非他命之犯行，行為
      實屬可議。另考量被告販賣毒品之期間、次數為4次、對
      象2人、各次交易數量及金額等情節，再衡以其就附表一
      編號1、2所示之犯行，於偵查及審判中均坦承犯行；附表
      一編號3、4所示之犯行，終能於審判中坦承犯行，並參以
      被告自陳：國中畢業，患有胸腔骨髓炎，在家醫治身體，
      幫忙種水果，與78歲的母親同住等一切情狀（見本院訴卷
      第289頁至第290頁），分別量處如附表一編號1至4「罪名
      及宣告刑（不含沒收）」欄所示之刑，並定其應執行之刑
      如主文第1項所示。
三、沒收：
  ㈠、扣案如附表二編號1至4所示之行動電話1支（不含SIM卡）
      、電子磅秤1臺、毒品分裝袋1包、塑膠鏟管1支，屬被告
      所有，且係供本案販賣毒品所用之物，業據被告供承明確
      （本院訴卷第284頁至第286頁），依毒品危害防制條例第
      19條第1項規定沒收。
  ㈡、如附表一編號1至4「交易金額」欄所示之金額，為被告各
      次販賣毒品所得對價，合計35,500元，雖未扣案，仍應依
      刑法第38條之1第1項前段規定沒收，並於全部或一部不能
      沒收或不宜執行沒收時，依同條第3項規定追徵其價額。
　㈢、至扣案如附表二編號5至11所示之物，為被告所有；附表二
      編號12、13所示之物，為同案被告黃紫萱所有，然被告供
      稱：上開物品均未做本案犯罪使用，與本案犯罪無關等語
      （本院訴卷第284頁至第286頁），且卷內亦無證據證明與
      本案犯罪事實相關，爰均不予宣告沒收。
　㈣、另門號0000000000、0000000000及IMEZ000000000000000號
      之SIM卡，雖係供本案販賣毒品聯絡所用，惟均未扣案，
      且經被告供陳：上開SIM卡均已經丟棄等語（偵483號卷第
      20頁、本院訴卷第286頁），而行動電話門號SIM卡僅係由
      電信公司於客戶申辦行動電話門號時提供給客戶使用，價
      值輕微，且具有可替換性，沒收此物欠缺刑法上之重要性
      ，爰依刑法第38條之2第2項規定，不予宣告沒收或追徵。
       　　
據上論斷，應依刑事訴訟法第299條第1項前段（僅引程序法），
判決如主文。
本案經檢察官段可芳提起公訴，檢察官魏偕峯到庭執行職務。
中    華    民    國   110    年    11    月    30    日
                  刑事第四庭  審判長  法  官  許佩如
　　　　　　　　　
                                      法  官  廖奕淳
　　　　　　　　　　　　　　　　　　　　
                                      法  官  黃玥婷
以上正本證明與原本無異。
如不服本判決應於收受判決後 20 日內向本院提出上訴書狀，並
應敘述具體理由；其未敘述上訴理由者，應於上訴期間屆滿後
20 日內向本院補提理由書（均須按他造當事人之人數附繕本）
。「切勿逕送上級法院」。　　　　　　　　　　　　　　　　
中　　華　　民　　國　　110 　年　　11　　月　　30　　日
                                書記官  邱明通
附錄論罪科刑之法條：
修正前毒品危害防制條例第4條
製造、運輸、販賣第一級毒品者，處死刑或無期徒刑；處無期徒
刑者，得併科新臺幣二千萬元以下罰金。
製造、運輸、販賣第二級毒品者，處無期徒刑或七年以上有期徒
刑，得併科新臺幣一千萬元以下罰金。
製造、運輸、販賣第三級毒品者，處七年以上有期徒刑，得併科
新臺幣七百萬元以下罰金。
製造、運輸、販賣第四級毒品者，處五年以上十二年以下有期徒
刑，得併科新臺幣三百萬元以下罰金。
製造、運輸、販賣專供製造或施用毒品之器具者，處一年以上七
年以下有期徒刑，得併科新臺幣一百萬元以下罰金。
前五項之未遂犯罰之。

附表一：
編號 交易對象 交易時間、地點 交易方式、金額（新臺幣）、數量 罪名及宣告刑（不含沒收） 1（即起訴書附表一編號1） 楊來存 109年8月22日4時43分許後之某時 楊來存於109年8月22日0時53分、2時49分、4時26分、4時43分許，以其持用之門號0000000000號行動電話與黃紫萱持用門號0000000000號行動電話聯繫後，張芳卿至左列地點，將甲基安非他命含袋1.75公克交付楊來存，並收取3,500元。 張芳卿共同販賣第二級毒品，處有期徒刑伍年貳月。   楊來存位於雲林縣○○鄉○○村○○000號之住處內。   2 （即起訴書附表一編號2） 楊來存 109年10月13日2時58分許後之某時 張芳卿與楊來存達成毒品交易合意後，張芳卿先於109年10月12日某時，在國道3號古坑交流道下，向楊來存收取20,000元，楊來存再於109年10月13日0時52分、2時58分許，以其持用之門號0000000000號行動電話與張芳卿持用IMEZ000000000000000號行動電話聯繫後，張芳卿至左列地點，將甲基安非他命含袋共10.5公克交付楊來存。 張芳卿販賣第二級毒品，處有期徒刑貳年捌月。   楊來存位於雲林縣○○鄉○○村○○000號之住處內。   3 （即起訴書附表一編號3） 潘榮文 109年8月12日20時23分許後之某時 潘榮文於109年8月12日20時23分許，以其持用之門號0000000000號行動電話與黃紫萱持用門號0000000000號行動電話聯繫後，張芳卿至左列地點，將甲基安非他命含袋3.5公克交付潘榮文，並收取6,000元。 張芳卿共同販賣第二級毒品，處有期徒刑伍年叁月。   雲林縣斗六市河堤南路旁工寮   4 （即起訴書附表一編號4） 潘榮文 109年9月3日20時26分許後之某時 潘榮文於109年9月3日20時7分、20時26分許，以其持用之門號0000000000號行動電話與黃紫萱持用門號0000000000號行動電話聯繫後，張芳卿至左列地點，將甲基安非他命含袋3.5公克交付潘榮文，並收取6,000元。 張芳卿共同販賣第二級毒品，處有期徒刑伍年叁月。   雲林縣○○鄉○○路000號前   

附表二：扣案物
編號 品項及數量 備註  1 SAMSUNG廠牌行動電話1支 沒收  2 電子磅秤1臺 沒收  3 毒品分裝袋1包 沒收  4 塑膠鏟管1支 沒收  5 毒品交易價格表1張 不沒收  6 安非他命吸食器1組 不沒收  7 毒品攪拌機1臺 不沒收  8 Realme廠牌行動電話1支 不沒收  9 Huawel廠牌行動電話1支 不沒收 10 海洛因1包（0.97公克） 不沒收 11 嗎啡1包（1公克） 不沒收 12 氟硝西泮1包（1.13公克） 不沒收（同案被告黃紫萱所有） 13 海洛因1包（0.18公克） 不沒收（同案被告黃紫萱所有） 

附表三：通訊監察譯文
編號  時      間     通 訊 監 察 譯 文 內 容   備      考  １ ①109年8月22日0時53分17秒 A ：0000-000000（黃紫萱）         ↓ B ：0000-000000（楊來存） ㈠佐證附表一編號1之犯罪事實。 ㈡通訊監察譯文出處：110年度偵字第483號卷第22頁至第23頁。   A ：喂爛手機我怎麼知道訊號那麼壞 B ：那要幾點要過來 A ：約四點多 B ：早上嗎 A ：四點之前，三點半至四點 B ：一半 A ：好 B ：多少，妳說阿 A ：要拿多少 B ：四對嗎 A ：四張，外面都沒有了，很難那個 B ：哦，好 A ：我也是硬跟人 B ：哦，好三點至四點 A ：三點多會到你那裡，要注意聽   ②109年8月22日2時49分38秒 A ：0000-000000（黃紫萱）         ↑ B ：0000-000000（楊來存）    A ：喂 B ：要過來嗎 A ：三點半至四點 B ：三點半至四點 A ：嘿啦，不要一直打 B ：好，我先在外面等 A ：我一定會到 B ：我不知道要等過久，三更半夜整晚     都沒睡覺 A ：你剛剛不會睡一下哦 B ：怎麼睡，睡著了就爬不起來了 A ：都有你的理由，我說幾點就幾點 B ：好   ③109年8月22日4時26分33秒 A ：0000-000000（黃紫萱）         ↑ B ：0000-000000（楊來存）    A ：喂 B ：到那裡 A ：到古坑了 B ：四點半了 A ：好   ④109年8月22日4時43分52秒     A ：0000-000000（黃紫萱）         ↓ B ：0000-000000（楊來存）    A ：喂，你走出來外面，我要到了 B ：妳、、 A ：我本來從東和開過來，東和所你娘     ，再繞一圈 B ：阿，太離譜 A ：阿 B ：妳開進來，我還要開鐵門麻煩 A ：沒有，從旁邊那一條，從後門還是     前門 B ：從前門我沒有鎖 A ：好   ２ ①109年10月13日0時52分34秒 A ：000000000000000（張芳卿）          ↓ B ：0000-000000（楊來存）  ㈠佐證附表一編號2之犯罪事實。 ㈡通訊監察譯文出處：110年度偵字第483號卷第24頁至第25頁。   B ：喂 A ：電話為什麼不通 B ：怎麼不通，芳卿跟我裝瘋，你不用     過來，我會去找你，錢我不要，一     句話，現在是怎樣，你吃我夠夠 A ：不是啦，我跟你說等一下要拿過去     你，你現在不要這樣 B ：你不夠意思，真不夠意思，大家要     試看看，芳卿 A ：是老板擔誤到，不是誤到 B ：你把我裝瘋子，吃我夠夠是怎樣 A ：你是被老板誤到，不是我誤到，我     有叫阿富跟你說 B ：阿富跟我裝瘋，說到了，我錢都準     備好 A ：我回來才會過去你那裡，我有叫阿     富跟你說 B ：我也找不到阿富的人，做朋友不要     吃人夠夠 A ：我替你很用心 B ：大家認識那麼久了，你跟弄這樣有     什麼意思 A ：我跟你說，阿富剛剛打你電話也沒     訊號 B ：我沒有關機 A ：有啦，我打也不通 B ：我手機是沒錢，無法打 A ：無法打，你再等我，我們在路上，     等一下過去你那裡 B ：阿富也叫我朋友來 A ：打不通，叫他把電話給我，好等我     電話 B ：好   ②109年10月13日2時58分53秒 A ：000000000000000（張芳卿）          ↓ B ：0000-000000（楊來存）     A ：喂，老板剛離開 B ：怎樣 A ：我在路上 B ：在路上你說 A ：要去你家嗎 B ：對，我在樓上，多久會到要說 A ：十分鐘到你家 B ：好，我在樓下等 A ：好，不足都放你那裡嗎 B ：阿 A ：不足的 B ：沒有，沒關係，早上我會處理 A ：做二次拿 B ：說給你聽錢沒關係，放心一元都不     會減，說這樣就這樣，過來再說 A ：好   ３ 109年8月12日20時23分29秒 A ：0000-000000（黃紫萱）         ↑   B ：0000-000000（潘榮文） ㈠佐證附表一編號3之犯罪事實。 ㈡通訊監察譯文出處：110年度偵字第483號卷25頁。   A ：喂，大仔，我再10分鐘到 B ：好 A ：好    ４ ①109年9月3日20時7分55秒 A ：0000-000000（黃紫萱）         ↓   B ：0000-000000（潘榮文） ㈠佐證附表一編號4之犯罪事實。　 ㈡通訊監察譯文出處：110年度偵字第483號卷第26頁至第27頁。 　   A ：喂大仔你說那裡（女音） B ：莿桐中一當鋪，妳知道嗎 A ：什麼當鋪 B ：中一當鋪 A ：中一哦 B ：在大馬路旁邊7-11那裡等妳們 A ：現在在我們這裡要過去 B ：我也是要過去 A ：好   ②109年9月3日20時26分34秒   A ：0000-000000（黃紫萱）         ↓   B ：0000-000000（潘榮文）    A ：喂大仔我在莿桐7-11這裡 B ：我也快到了 A ：俗俗賣五金百貨 B ：旁邊是不是中一當鋪 A ：沒有，我在7-11外面，你來帶 B ：對阿，大條路 A ：我不知道路，開貨車 B ：對阿是不是有紅綠燈 A ：閃黃燈 B ：什麼牌黃燈 A ：前面是台灣大哥大 B ：沒有，是萊爾富，不是7-11 A ：萊爾富在那裡 B ：延平路，大條路，縱貫路 A ：路角，甘厝庄